臺灣基隆地方法院民事判決
110年度基簡字第330號
原      告  劉善恒  

被      告  高素珠  

上列當事人間請求損害賠償刑事附帶民事訴訟事件，經本院刑事
庭110年度附民字第51號裁定移送前來，本院於民國110年4月29
日言詞辯論終結，判決如下：
    主　　  文
被告應給付原告新臺幣參萬肆仟肆佰伍拾元。
原告其餘之訴駁回。
訴訟費用由被告負擔百分之十九，餘由原告負擔。
本判決原告勝訴部分得假執行；但被告如以新臺幣參萬肆仟肆佰
伍拾元為原告預供擔保，得免為假執行。 
    事實及理由
一、原告起訴主張：兩造於民國109年1月21日11時43分許，在基
    隆市○○路000巷0○0號前擺攤時，被告以臺語「不要臉」「你
    吃飽太閒」等語辱罵原告，造成原告羞愧難堪，足以貶損原
    告之名譽，期間更以手腳毆打原告，致原告受有右小指撕裂
    傷、右側手部擦傷、右側前臂挫傷、左側前臂擦傷、左側前
    胸壁挫傷及左側小腿挫傷等傷害（下稱系爭傷害），原告因
    此心生恐懼，出現焦慮、失眠等症狀，經衛生福利部基隆醫
    院（下稱基隆醫院）精神科診斷患有輕微焦慮症需服用助眠
    劑及抗焦慮藥始能入睡，為此依侵權行為損害賠償之法律關
    係，請求被告賠償醫療費用新臺幣（下同）3,050元、就醫
    交通費用1,400元及精神慰撫金180,000元等語。並聲明：被
    告應給付原告184,450元。
二、被告抗辯略以：兩造發生衝突時，中間有第三人在場，應不
    會造成原告受傷，且依原告所提診斷證明書之記載，原告所
    受傷勢均為輕微之外傷，僅有一次就醫紀錄，非達嚴重之程
    度，而精神科看診日期分別為109年2月11日、同年3月3日、
    同年3月31日、同年4月28日及同年5月26日，之後已無就診
    紀錄，可見原告所受之體傷或精神受損均已痊癒，侵害是否
    達情節重大之情形並非全然無疑；又被告長時間於市井間工
    作，說話與表達之方式較為直接及粗俗，並非有實質貶低原
    告人格情形，且原告請求精神慰撫金180,000元，未提出依
    據或計算標準，實非被告所能負擔等語。並答辯聲明：原告
    之訴駁回，如受不利判決願供擔保請准宣告免為假執行。
三、查被告於上開時間、地點以臺語「不要臉」「你吃飽太閒」
    等語辱罵原告，並以手腳毆打原告，造成原告受有系爭傷害
    ，業經本院基隆簡易庭以110年度基簡字第119號刑事簡易判
    決被告公然侮辱人，處罰金5,000元，如易服勞役以1,000元
    折算1日，又傷害人之身體，處拘役50日，如易科罰金以1,0
    00元折算1日確定等事實，業據本院職權核閱上開刑事案件
    偵審卷宗查明屬實。被告雖否認有毆打原告致受有系爭傷害
    ，然經臺灣基隆地方檢察署（下稱基隆地檢察署）檢察事務
    官勘驗原告以手機攝錄之內容如下：「劉善恒與高素珠就攤
    位擺放互相爭執，劉善恒錄影，高素珠以台語罵劉善恒『不
    要臉』『你吃飽太閒』劉善恒要求高素珠移開物品，雙方仍互
    相爭執許久，然後高素珠突然拿一顆鳳梨，高素珠用手推劉
    善恒身體，並用手打劉善恒，以及用腳踢劉善恒，有一位不
    知名路人處在二人中間，錄影畫面地點為市場周邊，人來人
    往，並未明顯看到高素珠以身體阻擋劉善恒的行動自由畫面
    。」（見偵查卷第81頁)，且原告於同日至基隆醫院急診結
    果，身體確有系爭傷害，有診斷證明書可證（見偵查卷第29
    頁），原告因被告前揭故意傷害行為致受傷之事實，應堪認
    定，被告否認有傷害原告之行為云云，不足採信。
四、按因故意或過失，不法侵害他人之權利者，負損害賠償責任
    ；不法侵害他人之身體或健康者，對於被害人因此喪失或減
    少勞動能力或增加生活上之需要時，應負損害賠償責任；不
    法侵害他人之身體、健康、名譽、自由、信用、隱私、貞操
    ，或不法侵害其他人格法益而情節重大者，被害人雖非財產
    上之損害，亦得請求賠償相當之金額，民法第184條第1項前
    段、第193條第1項、第195條第1項前段分別定有明文。又所
    謂名譽係人在社會上評價，通常指其人格在社會上享有一般
    人對其品德、聲望或信譽等所加之評價，係屬個人在社會上
    所受價值判斷，因此名譽有無受損害，應以社會上一般人對
    其評價是否貶損，客觀判斷之，苟其行為足以使他人在社會
    上之評價受到貶損，不論其為故意或過失，均可構成侵權行
    為。被告於109年1月21日上午11時43分許，在基隆市○○區○○
    路000巷0○0號前騎樓以手腳毆打原告，造成原告受有系爭傷
    害，被告之行為與原告之受傷結果間，自有相當因果
    關係；又騎樓為公開場合，任何兩造外之第三人均得以見聞
    該處所發生之情事，被告基於公然侮辱之意思，於上開時間
    以「不要臉」辱罵原告，原告之社會評價因此而受有貶損，
    已侵害原告之名譽，原告依前揭法條規定，請求被告負侵權
    行為損害賠償責任，即屬有據。現就原告請求賠償範圍應否
    准許，分述如下：
  ㈠醫療費用、就醫交通費用部分：原告主張其因被告之侵權行
    為支出醫療費用3,050元、就醫交通費用1,400元，業據其提
    出醫療費用收據為證，且為被告所不爭執，應予准許。
  ㈡精神慰撫金部分：按不法侵害他人之人格權，被害人受有非
    財產上損害，請求加害人賠償相當金額之慰撫金時，法院對
    於慰撫金之量定，應斟酌實際加害情形、所造成之影響、被
    害人痛苦之程度、兩造之身分地位經濟情形及其他各種狀況
    ，以核定相當之數額（最高法院47年台上字第1221號、51年
    台上字第223號判例要旨參照）。查原告遭被告在市場周圍
    騎樓之公眾場合徒手毆打致身體多處挫傷，及以言語侮辱，
    精神上自受有痛苦，而得請求被告賠償非財產上損害。本院
    審酌原告為大專畢業，目前從事零售業，每月收入約4、5萬
    元，名下有不動產；被告為國中畢業，目前擺攤販賣水果，
    每月收入約1、2萬元，名下沒有財產，業據兩造陳明在卷，
    並有稅務電子閘門財產所得調件明細表可參，及被告毆打及
    侮辱原告的手段情節，原告所受傷勢及精神上痛苦程度等一
    切情狀，認原告請求傷害及公然侮辱之精神慰撫金各以20,0
    00元及10,000元為適當，合計30,000元。
五、綜上所述，原告依侵權行為法律關係，請求被告給付原告34
    ,450元（計算式：醫療費用3,050元＋就醫交通費用1,400元＋
    精神慰撫金30,000元＝34,450元），為有理由，應予准許；
    逾此範圍之請求為無理由，應予駁回。
六、本件係民事訴訟法第427條第1項所定之標的金額500,000元
    以下之財產權訴訟，本院為被告敗訴判決部分，應依職權宣
    告假執行，並依同法第392條第2項規定，依職權宣告被告預
    供擔保，得免為假執行。　　
七、本件事證已經明確，兩造其餘之攻擊或防禦方法及所用之證
    據，經本院斟酌後，認為均不足以影響本判決之結果，爰不
    逐一論列，附此敘明。
八、結論：本件原告之訴為一部有理由，一部無理由，依民事訴
    訟法第436條第2項、第79條、第389條第1項第3款、第392條
    第2項，判決如主文。
中　　華　　民　　國　　110 　年　　5 　　月　　13　　日
                  基隆簡易庭法　官　陳湘琳　　　　　
以上正本係照原本作成。
對於本件判決如有不服，應於收受送達後20日內向本院提出上訴
書狀，上訴於本院合議庭，並按他造當事人之人數附具繕本。如
委任律師提起上訴者，應一併繳納上訴審裁判費。
中　　華　　民　　國　　110 　年　　5 　　月　　13　　日
                            書記官　林亭如